臺灣板橋地方法院刑事判決             100年度易字第2328號
公  訴  人  臺灣板橋地方法院檢察署檢察官
被      告  呂家豪
上列被告因違反毒品危害防制條例案件，經檢察官提起公訴（10
0 年度毒偵字第3956號），被告於本院準備程序進行中，就被訴
犯罪事實為有罪之陳述，本院告知簡式審判程序之旨，並聽取其
與公訴人之意見後，經本院裁定行簡式審判程序審理後，判決如
下：
    主  文
呂家豪施用第二級毒品，累犯，處有期徒刑陸月，如易科罰金，
以新臺幣壹仟元折算壹日，扣案之吸食器壹組，沒收。
    事  實
一、呂家豪前於民國88年間，因施用毒品案件，經本院以88年度
    毒聲字第1933號刑事裁定送觀察、勒戒後，認有繼續施用毒
    品之傾向，經本院以88年度毒聲字第2265號刑事裁定令入戒
    治處所施以強制戒治，嗣因無繼續強制戒治必要而於88 年8
    月27日停止戒治處分，所餘戒治期間交付保護管束，惟於保
    護管束期間違反保護管束情節重大，經本院以88年度毒聲字
    第6978號刑事裁定撤銷停止戒治，令入戒治處所施以強制戒
    治，而於89年12月28日執行完畢釋放出所，並經臺灣板橋地
    方法院檢察署（下稱板橋地檢署）檢察官以90年度戒毒偵字
    第182 號為不起訴處分確定。復於92年間因施用毒品案件，
    經本院以92年度板簡字第66號刑事簡易判決處有期徒刑6 月
    ，且得易科罰金確定，並於93年7 月9 日因徒刑執行完畢出
    監。再於93年間因施用毒品案件，經本院以93年度易字第13
    69號刑事判決處有期徒刑8 月確定，又於94年間因違反槍砲
    彈藥刀械管制條例及持有毒品等案件，經本院以94年度訴字
    第1187號刑事判決分別處有期徒刑1 年1 月，併科罰金新臺
    幣（下同）90,000元，且得易服勞役及4 月，並定應執行有
    期徒刑1 年3 月確定。上開三罪刑嗣經本院以94年度聲字第
    2712號刑事裁定定應執行有期徒刑1 年10月，併科罰金
    90,000元，且得易服勞役確定，及因施用毒品案件，經本院
    以94年度易字第763 號刑事判決處有期徒刑10月，嗣經本院
    以96年度聲減字第469 號刑事裁定減為有期徒刑5 月，且得
    易科罰金確定，後入監接續執行上開四罪刑，而於96年8 月
    1 日因徒刑易科執行完畢出監。又於97年間因施用毒品案件
    ，經本院以97 年度簡字第7949號刑事簡易判決處有期徒刑6
    月，且得易科罰金確定，並於98年2 月6 日易科罰金執行完
    畢。又於99年間因施用毒品案件，經本院以99年度簡字第
    1092號刑事簡易判決處有期徒刑5 月，且得易科罰金確定，
    並於99年4 月16日易科罰金執行完畢。
二、詎其仍不知悔改，竟於前開強制戒治執行完畢釋放後5 年內
    再犯上開施用毒品案件經依法追訴處罰後，基於施用第二級
    毒品甲基安非他命（下簡稱甲基安非他命）之犯意，於 100
    年4 月13日某時許，在其位於新北市○○區○○路2 段 124
    之3 號住處，以將甲基安非他命放置在吸食器內燒煙之方式
    （起訴書略載為「於100 年4 月14日為警採集其尿液時往前
    回溯96小時內某時，在不詳處所，以不詳方式」，茲予補充
    更正），施用甲基安非他命1 次；嗣於翌日即同年月14日上
    午7 時30分許，因其另涉組織犯罪防制條例案件，經警持臺
    灣臺北地方法院（下稱臺北地院）所核發之100 年度聲搜字
    第576 號搜索票至上址執行搜索而查獲，並扣得其所有且供
    己施用甲基安非他命之吸食器1 組，並扣得與本案無涉之手
    機1 支（內含SIM 卡門號0000000000號1 張），並且經警採
    集其尿液送驗，結果呈安非他命、甲基安非他命陽性反應，
    始查悉上情。
三、案經新北市政府警察局新店分局移送臺灣臺北地方法院檢察
    署呈請臺灣高等法院檢察署檢察長移轉臺灣板橋地方法院檢
    察署檢察官偵查起訴。
    理  由
壹、程序方面：本件被告呂家豪所犯係死刑、無期徒刑、最輕本
    刑3 年以上有期徒刑以外之罪，其於準備程序就前揭被訴事
    實為有罪之陳述，經法官告知簡式審判程序之旨，並聽取其
    與公訴人之意見後，本院認無不得或不宜改依簡式審判程序
    進行之處，爰依刑事訴訟法第273 條之1 第1 項、第284 條
    之1之 規定，由本院裁定本件行簡式審判程序，合先敘明。
貳、實體方面：
一、上開事實，業據被告呂家豪於本院訊問時自白不諱，且被告
    於前開時間採集之尿液經送驗，結果呈安非他命、甲基安非
    他命之陽性反應乙節，此有新北市政府警察局新店分局偵辦
    毒品危害防制條例案被移送者姓名及代碼對照表及台灣檢驗
    科技股份有限公司出具報告日期2011/5/2報告編號UL/2011/
    00000000之濫用藥物檢驗報告各乙份（詳見偵查卷第17、49
    頁）在卷可稽，並有扣案之吸食器1 組可證；又按甲基安非
    他命經口服投與後約70% 於24小時內自尿中排出，約90% 於
    96小時內自尿中排出，由於甲基安非他命成分之檢出與其投
    與方式、投與量、個人體質、採尿時間與檢測儀器之精密度
    等諸多因素有關，因此僅憑尿液中呈安非他命陽性反應，並
    無法確實推算吸食時間距採集時間之長短，惟依上述資料推
    斷，最長可能不會超過4 日等情，業經行政院衛生署藥物食
    品檢驗局於81年2 月8 日（81）藥檢壹字第001156號函示明
    確，則被告上開時間所採集之尿液送驗結果既有安非他命、
    甲基安非他命之陽性反應，顯見被告在經警採尿時往前回溯
    96小時內之某時（惟應扣除為警查獲後至採尿時止人身自由
    受拘束期間），確有施用第二級毒品甲基安非他命之犯行至
    明。故被告之自白核與事實相符，應堪予採信。是本案事證
    已臻明確，被告犯行洵堪認定，應予依法論科。
二、論罪科刑部分：
(一)、按施用毒品經觀察、勒戒或強制戒治執行完畢釋放後，5 年
    後再施用毒品，應適用毒品危害防制條例第20條第1 、2 項
    之規定，同條例第20條第3 項定有明文。又按於92 年7 月9
    日新修正之毒品危害防制條例刪除二犯及三犯之規定，一改
    修法前繁雜之處遇程序，僅將施用毒品者簡化區分為初犯、
    再犯，並認施用毒品者係屬病患性犯人，以觀察、勒戒戒除
    其身癮，並以強制戒治去除其心癮。經觀察、勒戒或強制戒
    治執行完畢釋放後，若係5 年後再犯該條例第10條施用毒品
    罪者，與同條例第20條第1 項、第2 項關於「初犯」之處理
    方式相同，檢察官應先聲請法院裁定令被告入勒戒處所觀察
    、勒戒，並視有無繼續施用毒品傾向，決定應予釋放、為不
    起訴之處分，或應聲請法院裁定令入勒戒處所強制戒治；若
    係5 年內「再犯」同條例第10條施用毒品罪者，依同條例第
    23條第2 項規定，檢察官則應依法追訴。觀諸該條例第20條
    第3項 之修正理由：「觀察、勒戒或強制戒治5 年後再犯者
    ，顯見前所實施之觀察、勒戒或強制戒治已足以遮斷其施用
    毒品之癮，為期自新及協助其戒除毒癮，對此5 年後再犯者
    ，爰明定仍適用初犯之規定，先經觀察、勒戒、強制戒治之
    程序。」及同條例第23條第2 項之修正理由：「為配合簡化
    施用毒品犯之刑事處遇程序，並鑑於經觀察、勒戒或強制戒
    治執行完畢釋放後5 年內再犯者，其再犯率甚高，原據以實
    施之觀察、勒戒及強制戒治既已無法收其實效，自應施以刑
    事處遇。」顯然如施用毒品者係前經觀察、勒戒或強制戒治
    等治療程序執行完畢5 年後，始再施用毒品之「初犯」，因
    前所執行之觀察、勒戒或強制戒治已足收戒除毒癮之效，自
    應重新執行觀察、勒戒或強制戒治等治療程序，並於治療程
    序執行完畢後，由檢察官為不起訴處分，毋庸對之追訴處罰
    ；反之，在「再犯」之情形，因其先前所為治療程序顯未能
    收戒斷毒癮之效，且考量施用毒品者之再犯率偏高，乃簡化
    其刑事處遇程序，而逕予追訴處罰，不再施以治療程序。參
    酌上開立法理由，修正毒品危害防制條例就施用毒品者，祇
    於「初犯及5 年後再犯」二種情形，有其追訴條件之限制，
    即須於初犯經觀察、勒戒或強制戒治釋放後，5 年內均無施
    用毒品之行為，始能認其前所實施之觀察、勒戒或強制戒治
    已足遮斷毒癮，而得於5 年後再犯時，再予適用初犯之規定
    ，重行觀察、勒戒等程序。倘5 年內已經再犯，被依法追訴
    處罰，縱其第三次（或第三次以上）施用毒品之時間在初犯
    釋放5年 以後，即與「5 年後再犯」之情形有別，且因已於
    「5 年內再犯」，顯見其再犯率甚高，原實施觀察、勒戒或
    強制戒治，已無法收其實效，而無5 年戒斷期之存在，自無
    再經觀察、勒戒或強制戒治之必要，應由檢察官逕行起訴，
    始符新法修正之本旨，最高法院95年度臺上字第1071號、95
    年度臺非字第59號判決意旨可資參照。經查，被告有前開事
    實欄一所示之施用毒品科刑紀錄在案，此有臺灣高等法院被
    告前案紀錄表乙份在卷可稽，是被告於前開強制戒治執行完
    畢釋放後5 年以內已再犯被依法追訴處罰如上所述，則揆諸
    前揭判決意旨，本件檢察官起訴被告施用第二級毒品，符合
    上開規定，合先敘明。
(二)、又按甲基安非他命依毒品危害防制條例第2 條第2 項第2 款
    之規定，係屬第二級毒品，故核被告所為，係犯毒品危害防
    制條例第10條第2 項之施用第二級毒品罪。又被告持有甲基
    安非他命係供己施用，則其持有之低度行為，為施用毒品之
    高度行為所吸收，不另論罪。再查，被告99年間因施用毒品
    案件，經本院以99年度簡字第1092號刑事簡易判決處有期徒
    刑5 月，且得易科罰金確定，並於99 年4月16日易科罰金執
    行完畢在案，此有上開前案紀錄表1 份在卷可證，是其於受
    有期徒刑執行完畢後5 年內故意再犯有期徒刑以上之本罪，
    為累犯，應依刑法第47條第1 項之規定，加重其刑。
(三)、爰審酌被告前有多次施用毒品之犯行，仍不知悔悟，故態復
    萌，再次施用毒品，無視於毒品對於自身健康之戕害及國家
    對於杜絕毒品犯罪之禁令，惟審酌被告犯後坦承犯行，態度
    尚佳，及施用毒品者均具有相當程度之生理成癮性及心理依
    賴性，戒除不易，且犯罪心態與一般刑事犯罪之本質不同，
    非難性較低等一切情狀，量處如主文所示之刑，併予諭知易
    科罰金之折算標準，以資懲儆。
(四)、另扣案之吸食器1 組，係被告所有並供其施用甲基安非他命
    乙節，此據被告供述甚明，爰依刑法第38條第1 項第2 款之
    規定，併予宣告沒收。至扣案之手機1 支（內含SIM 卡門號
    0000000000號1 張），雖均係被告所有，但非供本件施用毒
    品用或預備供施用毒品用之工具等情，亦據被告供述明確，
    爰毋庸併予宣告沒收，附此敘明。
據上論斷，應依刑事訴訟法第273 條之1 第1 項、第299 條第 1
項前段，毒品危害防制條例第10條第2 項，刑法第11條前段、第
47條第1 項、第41條第1 項前段、第38條第1 項第2 款，判決如
主文。
本案經檢察官莊惠真到庭執行職務。
中    華    民    國   100    年    8     月    23    日
                  刑事第十三庭法  官  饒金鳳
以上正本證明與原本無異。
如不服本判決，應於判決送達後10日內，向本院提出上訴書狀，
且上訴書狀應敘述具體理由，而上訴書狀未敘述上訴理由者，應
於上訴期間（即自收受判決書之翌日起算10日）屆滿後20日內補
提理由書。
                              書記官  許雅琪
中    華    民    國   100    年    8     月    23    日
附錄本案論罪科刑之法律條文：
毒品危害防制條例第10條第2 項：
施用第二級毒品者，處3 年以下有期徒刑。